臺灣嘉義地方法院民事裁定
110年度嘉小調字第1299號
聲 請 人即  
被      告  思法人數位出版有限公司          

兼上一人之
法定代理人  譚黃金盆


相 對 人即  
原      告  江志宏  
上列當事人間請求返還價金事件，聲請人聲請移轉管轄，本院裁
定如下：
    主  文
聲請駁回。
    理  由
一、聲請意旨略以：本件聲請人即被告（下稱被告公司）思法人
    數位出版有限公司設於高雄市前金區，被告譚黃金盆戶籍設
    於高雄市前鎮區，且兩造共同簽訂之思法人服務條款說明書
    （下稱系爭說明書）第11條已約明雙方同意以臺灣高雄地方
    法院（下稱高雄地院）為第一審管轄法院，故鈞院並無管轄
    權，爰聲請移送臺北地院等語。
二、按訴訟之全部或一部，法院認為無管轄權者，依原告聲請或
    依職權以裁定移送於其管轄法院，民事訴訟法第28條第1項
    固有明文。惟法院得依前開規定為移送者，必以法院就該訴
    訟無管轄權為要件，如法院就訴訟事件有管轄權，自無該條
    規定之適用。又小額事件當事人之一造為法人或商人者，於
    其預定用於同類契約之條款，約定債務履行地或以合意定第
    一審管轄法院時，不適用第12條或第24條之規定，民事訴訟
    法第436條之9前段定有明文。再消費訴訟，得由消費關係發
    生地之法院管轄，消費者保護法第47條定有明文。而所謂消
    費關係，係指消費者（以消費為目的而為交易、使用商品或
    接受服務者）與企業經營者間就商品或服務所發生之法律關
    係，同法第2條第1款、第3款分別定有明文。凡與消費關係
    發生密切關連的所在，亦即可以發生消費的法律關係所在，
    均為消費關係發生地，其情形主要可分兩大類：㈠契約關係
    發生地：包括1.契約訂定地。2.契約履行地。㈡侵權關係發
    生地：包括1.侵權行為發生地。2.侵權結果發生地（參見行
    政院消費者保護委員會民國94年8月出版之消費者保護法問
    答資料第163頁）。
三、本件相對人即原告（下稱原告）係主張其於109年11、12月
    間，以新臺幣（下同）30,800元向被告公司購買公務員補教
    課程（公共管理）之線上課程使用，並與被告公司共同簽訂
    系爭說明書，嗣因該原告諮詢之線上課程遭被告公司已讀不
    回，且有教材寄錯、慢寄、漏寄等問題，原告訴請被告公司
    解除契約、返還價金38,020元（含補習費30,800元、訴訟費
    1,000元、影印費交通費電話費工作請假損失6,200元），核
    其性質，乃消費者即原告與企業經營者即被告間，就該線上
    課程商品所生之爭議，渠等間存在消費者保護法擬規範之消
    費關係，故本件應屬消費訴訟。又原告自陳住所於嘉義縣大
    林鎮，於網路上以信用卡網路付款方式，向被告公司購買線
    上課程及訂約，被告公司以寄送電子信件將系爭說明書及電
    子發票以電子信件之附件方式寄予原告（見本院卷第37頁）
    ，依其主張之締約事實，其住所地嘉義縣大林鎮應可認定為
    契約訂定地，故亦屬消費關係發生地，依消費者保護法第47
    條規定，本件消費訴訟自得由消費關係發生地之法院即本院
    管轄。又本件訴訟標的金額在10萬元以下，依民事訴訟法第
    436條之8之規定，應適用小額訴訟程序，兩造共同簽訂之系
    爭說明書雖有合意由高雄地院為第一審管轄法院之約款，但
    屬預定用於同類契約之條款，依民事訴訟法第436條之9規定
    ，合意管轄約定條款應予排除適用。本院就本件訴訟既有管
    轄權，被告公司及被告譚黃金盆聲請移轉管轄，即於法不合
    ，不應准許。
中　　華　　民　　國　　110 　年　　12　　月　　16　　日
                  臺灣嘉義地方法院嘉義簡易庭
                                    法　官　羅紫庭
以上正本係照原本作成。
如不服本裁定，應於送達後10日內，向本院提出抗告狀，並表明
抗告理由（對於本裁定之抗告，非以違背法令為理由，不得為之
，故抗告理由應表明關於原裁定所違背之法令及其具體內容，與
依訴訟資料可認為原裁定有違背法令之具體事實），且應繳納抗
告費新臺幣1,000 元。
中　　華　　民　　國　　110 　年　　11　　月　　16　　日
                                    書記官  葉昱琳